【裁判字號】    99,財管,23
【裁判日期】    990414
【裁判案由】    指定遺產管理人
【裁判全文】
臺灣桃園地方法院民事裁定              99年度財管字第23號
聲  請  人  渣打國際商業銀行股份有限公司
法定代理人  乙○○
代  理  人  丙○○
相  對  人
即被繼承人  甲○○○（亡）
關  係  人
即被指定人  孫松寧
上列聲請人聲請選任被繼承人甲○○○之遺產管理人事件，本院
裁定如下：
    主  文
選任孫松寧為被繼承人甲○○○（女，民國○○年○○月○○日生，身
分證統一編號：Ｚ000000000）之遺產管理人。
准對被繼承人甲○○○之大陸地區以外之繼承人為承認繼承之公
示催告。
孫松寧應於收受本裁定之日起貳拾日內，將本裁定登載於公報、
新聞紙或其他相類之傳播工具。
如有被繼承人甲○○○之大陸地區以外之繼承人，應自本公示催
告最後登載公報、新聞紙或其他相類之傳播工具之日起壹年內向
本院陳報承認繼承，如不於公示期限內申報承認繼承時，被繼承
人之遺產於大陸地區之繼承人依法繼承、清償債權並交付遺贈物
後有賸餘者歸屬國庫。
聲請程序費用由被繼承人甲○○○之遺產負擔。
    理  由
一、本件聲請意旨略以：被繼承人甲○○○（女，民國○○年○○月
    ○○日生，身分證統一編號：Ｚ000000000號，生前最後住所：
    桃園縣平鎮市○○里○○鄰○○路18巷8 號）於98年7 月14日
    死亡，茲因被繼承人之法定繼承人均依法拋棄繼承，而被繼
    承人之親屬未召集親屬會議選定遺產管理人，爰以利害關係
    人之身分，依非訟事件法第149 條第1 項之規定，請求選任
    孫松寧為被繼承人之遺產管理人，並提出戶籍謄本、繼承系
    統表及個人購屋貸款約定書、契約書、增補契約及本院98年
    度繼字第1439號函等影本為證。
二、按先順序繼承人均拋棄其繼承權時，由次順序之繼承人繼承
    ，其次順序繼承人有無不明或第四順序之繼承人均拋棄其繼
    承權者，準用關於無人承認繼承之規定，此民法第1176條第
    6 項所定。又繼承開始時，繼承人有無不明，而無親屬會議
    ，或親屬會議未於民法第1177條所定一個月內選定遺產管理
    人時，利害關係人得聲請法院選任遺產管理人，同法第1178
    條第2 項前段亦有明文，又民法第1177條所謂繼承開始時繼
    承人有無不明，係指戶籍簿上無可知之法定繼承人或雖有之
    而皆為繼承之拋棄而言（最高法院88年度台上字第3185號判
    決參照），先予敘明。
三、經查，聲請人前開主張，業據聲請人提出前揭書證，並據本
    院調取98年度繼字第1439號民事卷宗查核屬實；又被繼承人
    死亡迄今已逾民法第1177條所定1 個月期間，仍無親屬會議
    選任之遺產管理人向本院陳明或向聲請人為處理債務之表示
    ，可認聲請人主張無親屬會議召集之事實為真。準此，堪認
    被繼承人所遺財產現確處於無人管領之狀態，是以本件確有
    為被繼承人所遺財產指定遺產管理人之必要。按遺產管理人
    之設，旨在管理保存及清算遺產，以免遺產散失，是以遺產
    管理人具有相當之公益色彩；又選任遺產管理人，除慮及管
    理遺產之公平性外，須考慮其適切性，亦即可對其遺產、遺
    債之情形瞭解較深，復與遺債債權人無利害共同關係而得忠
    誠處理者，優先選任為宜。本件聲請人請求本院選任孫松寧
    為相對人所遺財產之遺產管理人一節，經本院審酌孫松寧具
    有土地登記專業代理人考試及格具有法律專業知識及能力，
    允可秉持其專業倫理擔當此具公益性質之遺產管理人任務，
    且有考試及格證書、會員證及願任同意書，是本院衡酌上情
    ，認其足堪勝任本件遺產管理人之職務，並可忠實執行搜索
    相對人之債權人、受遺贈人，清償債權或交付遺贈物等，是
    本件請求選任孫松寧為被繼承人之遺產管理人，應屬適當，
    於法亦無不合，應予准許，並依法為公示催告。
四、依非訟事件法第157 條，裁定如主文。
中    華    民    國    99    年    4     月    14    日
                  家事法庭法  官  張益銘
以上正本係照原本作成。
如對本裁定抗告須於裁定送達後10日內向本院提出抗告狀，並應
繳納抗告費新台幣1,000 元。
中    華    民    國    99    年    4     月    14    日
                          書記官  許白梅

司法院資訊處製作；財團法人民間司法改革基金會備份。
